臺灣臺北地方法院民事小額判決
  110年度店小字第1370號
原      告  泰安產物保險股份有限公司

法定代理人  李松季  


訴訟代理人  曾筠筌  
            李挺維  
被      告  陳定佑  
上列當事人間損害賠償事件，本院於中華民國110年11月11日言
詞辯論終結，判決如下：
    主      文
被告應給付原告新臺幣陸萬壹仟伍佰參拾參元，及自民國一百一
十年八月二十日起至清償日止，按週年利率百分之五計算之利息
。
原告其餘之訴駁回。
訴訟費用新臺幣壹仟元由被告負擔百分之七十五，餘由原告負擔
。
本判決第一項得假執行。但被告如以新臺幣陸萬壹仟伍佰參拾參
元為原告預供擔保後，得免為假執行。
    事實及理由
壹、程序事項
一、按因侵權行為涉訟者，得由行為地之法院管轄，民事訴訟法
    第15條第1項定有明文。查本件侵權行為地為新北市新店區
    （見本院卷第17頁），本院自有管轄權。
二、被告經合法通知，未於言詞辯論期日到場，核無民事訴訟法
    第386條所列各款情事，爰依原告之聲請，准由其一造辯論
    而為判決。
貳、實體事項
一、原告主張：被告駕駛車牌號碼0000-00自用小客車，於民國1
    10年4月16日17時47分許，行經國道三號北向28公里內側車
    道處，因未保持行車安全距離，自後追撞訴外人鄭翊博駕駛
    000-0000自用小客車，000-0000自用小客車再向前追撞伊承
    保訴外人陳柏瑋所有並駕駛之車牌號碼000-0000自用小客車
    （下稱系爭車輛）。伊依約支出修復費用新臺幣（下同）82
    ,445元，爰以侵權行為及保險代位法律關係起訴請求，並聲
    明：被告應給付原告82,445元及自起訴狀繕本送達之翌日起
    至清償日止，按週年利率5％計算之利息。
二、被告經合法通知，未於言詞辯論期日到場，亦未提出準備書
    狀做任何聲明或陳述。
三、法院之判斷：
　㈠按因故意或過失，不法侵害他人之權利者，負損害賠償責任
    ；汽車、機車或其他非依軌道行使之動力車輛，在使用中加
    損害於他人者，駕駛人應賠償因此所生之損害。民法第184
    條第1項前段、第191條之2定有明文。汽車行駛時，駕駛人
    應注意車前狀況，並隨時採取必要之安全措施，道路交通安
    全規則第94條第3項前段定有明文。查原告之主張，提出道
    路交通事故當事人登記聯單、道路交通事故初步分析研判表
    在卷（見本院卷第15至19頁)，核與本院依職權向內政部警
    政署國道公路警察局第九公路警察大隊調閱車禍肇事相關資
    料相符（見本院卷第41至61頁）。依道路交通事故現場圖可
    知，0000-00自用小客車、000-0000自用小客車及系爭車輛
    皆由南往北行駛內側車道，0000-00自用小客車車頭與000-0
    000自用小客車車尾發生碰撞，000-0000自用小客車車頭與
    系爭車輛車尾發生碰撞而肇事（見本院卷第45頁）。復參酌
    被告在道路交通事故調查筆錄稱：「我從板橋出發要回基隆
    、沿國三公路南往北行駛內側車道，當時車流順暢。車速約
    71-80公里，離前方車輛4-5部車身長，突然前方車輛煞停，
    我就碰撞到前方自小客車000-0000後車尾，致自小客車000-
    0000又向前碰撞其前方自小客車000-0000，共三車事故…」
    等語（見本院卷第51頁），訴外人鄭翊博在調查紀錄表稱：
    「…行經肇事地點時（當時開在內側車道），發現前方自小
    客車000-0000煞停並閃故障燈，我也跟著煞停，煞停約1-2
    秒我車輛右後車尾就遭後方自小客車0000-00前車頭撞擊一
    次，致我車輛前車頭往前撞擊前方自小客車000-0000後車尾
    一次…」等語（見本院卷第55頁），系爭車輛駕駛人陳柏瑋
    在調查紀錄表稱：「於上記時、地駕駛自小客000-0000沿國
    三公路南往北行駛內側車道，前方車多突然煞停，我跟著煞
    停約1-2秒鐘就被後方自小客車000-0000碰撞，我停止時有
    向後觀看自小客000-0000也已停止，但000-0000後方自小客
    車0000-00先碰撞到我後方自小客車000-0000車尾，再向前
    推000-0000車碰撞到我車，我000-0000後行李箱、後保險等
    受損…」等語（見本院卷第57頁）。可知被告駕車行至肇事
    處，因未注意前方車輛煞停，其車頭撞擊訴外人鄭翊博車輛
    後車尾，致訴外人鄭翊博車輛前車頭再往前推撞系爭車輛後
    車尾而肇事。又被告已於相當時期受合法之通知，未於言詞
    辯論期日到場，亦未提出書狀爭執，本院審酌原告所提證據
    ，堪認原告主張為真實，被告過失駕駛行為與系爭車輛損害
    間具有相當因果關係，被告應就本件事故負侵權行為損害賠
    償責任。
　㈡按負損害賠償責任者，除法律另有規定或契約另有訂定外，
    應回復他方損害發生前之原狀。第一項情形，債權人得請求
    支付回復原狀所必要之費用，以代回復原狀。民法第213條
    第1、3項有明文。不法毀損他人之物者，被害人得請求賠償
    其物因毀損所減少之價額，民法第196條定有明文。依民法
    第196條請求賠償物被毀損所減少之價額，得以修復費用為
    估定之標準，但以必要者為限（例如︰修理材料以新品換舊
    品，應予折舊），有最高法院77年度第9次民事庭會議決議
    參照。故被害人得以修理費用作為其物因毀損所減少價額之
    計算依據，但其中以新品更換舊品，且因此提高該物整體價
    值者，該更換之新品即非屬損害發生前物之原狀，則該更換
    新品所支出之費用，應予計算其折舊。保險法第53條第1項
    規定，被保險人因保險人應負保險責任之損失發生，而對於
    第三人有損失賠償請求權者，保險人得於給付賠償金額後，
    代位行使被保險人對於第三人之請求權；但其所請求之數額
    ，以不逾賠償金額為限。查原告主張系爭車輛修復費用為82
    ,445元（含工資35,620元、零件46,825元），提出估價單、
    統一發票、車損照片在卷可按（見本院卷第21至35頁）。另
    參酌營利事業所得稅查核準則第95條第6項「固定資產提列
    折舊採用定率遞減法，以1年為計算單位，其使用期間未滿1
    年者，按實際使用之月數相當於全年之比例計算之，不滿1
    月者，以月計。」規定，系爭車輛出廠日109年1月，有行車
    執照在卷（見本院卷第11頁），迄本件車禍發生時即110年4
    月16日，已實際使用1年4月，依行政院所發布固定資產耐用
    年數表及固定資產折舊率表規定，自用小客車耐用年數為5
    年，依定率遞減法每年應折舊369/1000，折舊後零件費用應
    為25,913元（計算式如後附表所示），並加計無庸折舊之工
    資35,620元，故原告得請求被告賠償系爭車輛損害金額為61
    ,533元（25,913元＋35,620元＝61,533元），逾此部分，為無
    理由。
四、綜上所述，原告依據侵權行為及保險代位之法律關係，請求
    被告給付61,533元及自起訴狀送達翌日即110年8月20日（見
    本院卷第69頁，110年8月9日寄存忠二路派出所）起至清償
    日止，按週年利率5％計算之利息，為有理由，應予准許。逾
    此部分為無理由，應予駁回。
五、本件原告勝訴部分，係小額程序為被告敗訴之判決，依民事
    訴訟法第436條之20規定，應依職權宣告假執行，並依同法
    第392條第2項之規定，依職權宣告被告預供擔保，得免為假
    執行。
六、訴訟費用負擔之依據：民事訴訟法第79條。本件訴訟費用額
    ，依後附計算書確定如主文所示金額。
中　　華　　民　　國　　110 　年　　12　　月　　9 　　日
                  臺灣臺北地方法院新店簡易庭
                              法  官　鄧德倩
計   算   書：
項        目             金   額（新臺幣）      備    註
第一審裁判費             1,000元
合        計             1,000元
以上正本係照原本作成。
如不服本判決，應以違背法令為理由，於判決送達後20日內向本
庭提出上訴狀（須按他造當事人之人數附繕本）；如委任律師提
起上訴者，應一併繳納上訴審裁判費。
中　　華　　民　　國　　110 　年　　12　　月　　9 　　日
                              書記官  張嘉崴　　
附表
-----
折舊時間           金額
第1年折舊值        46,825×0.369=17,278
第1年折舊後價值    46,825-17,278=29,547
第2年折舊值        29,547×0.369×(4/12)=3,634
第2年折舊後價值    29,547-3,634=25,913